臺灣臺中地方法院刑事判決　　　　　　　　　　　　九十三年度易字第二四五六號
　　公　訴　人　臺灣臺中地方法院檢察署檢察官
　　被　　　告　丙○○
右列被告因詐欺案件，經檢察官提起公訴（九十三年度偵續字第二一一號），本院判
決如左：
    主  文
丙○○幫助意圖為自己不法之所有，以詐術使人將本人之物交付，處有期徒刑肆月，
如易科罰金，以佰元折算壹日。
    犯罪事實
一、丙○○明知不詳姓名年籍之成年人，收取他人之存摺、帳戶使用，將可能藉由存
    摺、帳戶遂行財產上犯罪之目的，又對於提供帳戶雖無引發他人萌生犯罪之確信
    ，但仍以縱若有人持以犯罪亦未違反其本意之意思，而基於幫助之故意，於民國
    九十一年九月間某日某時，在不詳地點，將其於同年九月三日向第七商業銀行員
    林分行（下稱第七商銀員林分行）開立之0000000000000帳號之存
    摺、提款卡（含密碼），交付予不詳姓名年籍之成年人，以此方法幫助該不詳姓
    名年籍之成年人從事犯罪。該不詳姓名年籍之成年人果意圖為自己不法所有之犯
    意，於九十一年九月二十五日十時許，以電話聯絡方式，向甲○○詐稱為其上級
    長官，人在醫院生病不舒服，急需一筆錢等語，以此詐欺手法，使甲○○陷於錯
    誤，而於同日十二時許，至臺南縣仁德鄉○○路五一一號華南商業銀行仁德分行
    （下稱華南銀行）之自動提款機處，依指示將其帳戶內之存款三萬八千六百元轉
    帳匯入丙○○前開帳戶，嗣因甲○○打電話給其長官發覺有異，即報警處理，而
    循線查悉上情。
二、案經甲○○訴由彰化縣警察局員林分局報請臺灣彰化地方法院檢察署呈請臺灣高
    等法院臺中分院檢察署檢察長核轉臺灣臺中地方法院檢察署檢察官偵查起訴。
    理  由
一、訊據被告丙○○矢口否認有何幫助詐欺取財之犯行，辯稱：其開設前揭帳戶是要
    作為申請代償信用卡帳款使用，但其於九十一年九月十二日辦手機時，將存摺、
    提款卡等物一同放在機車座墊內遭竊，並未報案，其發現存摺、提款卡遺失後就
    有打電話將提款卡掛失止付，後來才再攜印章及身分證影本辦理補發云云。惟查
    ：
  (一)被告所申請開設之前開第七商銀員林分行存款帳戶，確實被利用作為詐欺取財之
    入帳帳戶，而被害人甲○○遭人詐騙後，匯款三萬八千六百元入上開被告之帳戶
    內等情，業據被害人甲○○於警訊中指訴綦詳，且有存摺影本、自動櫃員機交易
    明細、被告系爭存款帳戶開戶申請資料、交易明細表各一份附卷可稽。
  (二)被告於偵查中先供稱開立該帳戶是要做為代償信用卡帳款所用，嗣後又改稱是作
    為其在昇倡有限公司（下稱昇倡公司）工作之薪水帳戶，其就開立該帳戶之用途
    ，先後供述不一，已屬有疑。且證人即昇倡公司負責人林炳倉於檢察官偵查中結
    證稱：被告於九十一年三月至七月間在昇倡公司工作，昇倡公司發放給被告之薪
    水均轉入被告在臺中中小企業銀行帳戶等語明確（見臺灣彰化地方法院檢察署九
    十二年度偵續字第九三號偵查卷第八七頁背面、第八八頁），並有扣繳憑單附於
    偵查卷可參，復參酌被告於開戶後並未辦理信用卡代償，亦未在該第七商銀存款
    帳戶內存款等情，此據被告供陳明確，衡情論理，被告既未辦理代償而無須從該
    帳戶扣繳任何款項，且實際上該存款帳戶僅有開戶時之存款一、二百元，倘被告
    確係遺失存摺、提款卡時已先打電話通知銀行掛失後，其即應已知悉該帳戶內之
    餘額為多少，且該帳戶亦無從再為任何支出，自無於被害人匯款之時再特地打電
    話詢問該存款帳戶之餘額，足見被告上開開戶動作，其目的僅係為取得金融帳戶
    存摺及提款卡，並知該帳戶會有不屬於其所有之金錢匯入甚明。
  (三)被告辯稱於九十一年九月十二日在火車站遺失存摺、提款卡，其發現遺失後有打
    電話將提款卡辦理掛失止付等語。然查，被告之第七商銀員林分行存款帳戶係於
    九十一年九月三日開戶，而被告係於九十一年九月二十五日十三時五十分許，始
    打電話向第七商銀員林分行稱要辦理口頭掛失，並於掛失後詢問當天可否辦理提
    款卡補發及查詢該帳戶餘額，經行員告知存款帳戶內餘額有二萬八千餘元後，即
    於同日十四時許至第七商銀員林分行辦理補發存摺及提款卡，並要求將該帳戶之
    餘額轉帳至其郵局帳戶，此據證人張玉鈴、王小陵於警詢及偵查中證述明確（見
    臺灣彰化地方法院檢察署九十一年度他字第二五三四號偵查卷第三八頁背面），
    並有帳戶掛失明細表可資佐憑，足見被告所稱其於九十一年九月十二日遭竊遺失
    ，並於當天打電話辦理口頭掛失云云，不足採信，其應係將前揭帳戶之存摺及提
    款卡交付他人使用無誤。
  (四)衡諸常情，任何人均可辦理銀行帳戶存摺使用，如無正當理由，實無借用他人存
    摺使用之理，而銀行存摺亦事關個人財產權益之保障，其專有性甚高，除非本人
    或與本人具親密關係者，難認有何理由可自由流通使用該存摺，一般人均有妥為
    保管及防止他人任意使用之認識，縱特殊情況偶需交付他人使用，亦必深入瞭解
    用途及合理性，始予提供，且該等專有物品如落入不明人士手中，而未加以闡明
    正常用途，極易被利用為與財產有關之犯罪工具，此為吾人依一般生活認知所易
    於體察之常識；而有犯罪意圖者，非有正當理由，竟徵求他人提供帳戶，客觀上
    可預見其目的，係供為某筆資金之存入，嗣後再行領出之用，且該筆資金之存入
    及提領過程係有意隱瞞其流程及行為人身分曝光之用意，一般人本於一般認知能
    力均易於瞭解，是被告應可預見將其銀行帳戶存摺提供無一定信任關係之他人使
    用將幫助該他人實施詐欺取財犯罪，卻仍將其帳戶存摺、提款卡及密碼交付不詳
    之成年人士，顯具縱有人以其帳戶實施詐欺取財之犯罪亦不違背其本意之幫助故
    意自明。綜上所述，被告應有幫助詐欺取財之犯行，其辯解均為事後卸責之詞，
    無可採信。事證明確，其犯行堪以認定。
二、核被告所為，係犯刑法第三十條第一項、第三百三十九條第一項之幫助詐欺取財
    罪。被告幫助他人犯詐欺取財罪，為從犯，應依刑法第三十條第二項之規定減輕
    其刑。爰審酌被告交付帳戶供詐欺之人逃避犯罪之查緝，破壞社會治安及有礙金
    融秩序，助長犯罪歪風，並增加追緝犯罪之困難，犯後矢口否認犯行，未見悔意
    ，被告人被騙金額為三萬八千六百元，所生危害非鉅等一切情狀，量處如主文所
    示之刑，並諭知易科罰金之折算標準，以資懲儆。
據上論斷，應依刑事訴訟法第二百九十九條第一項前段，刑法第三十條第一項、第三
百三十九條第一項、第三十條第二項、第四十一條第一項前段，罰金罰鍰提高標準條
例第一條前段、第二條，判決如主文。
本案經檢察官乙○○到庭執行職務。
中      華      民      國      九十三    年    十二    月    三十一    日
                                    臺灣臺中地方法院刑事第六庭
                                        審判長法  官    簡  源  希
                                              法  官    鄧  敏  雄
                                              法  官    戴  博  誠
右正本證明與原本無異。
如不服本判決，應於判決送達後十日內向本院提出上訴狀，上訴於臺灣高等法院臺中
分院（須附繕本）。
                                              書記官
中      華      民      國      九十三    年    十二    月    三十一    日
【附錄本案論罪科刑法條】
刑法第三百三十九條第一項：
意圖為自己或第三人不法之所有，以詐術使人將本人或第三人之物交付者，處五年以
下有期徒刑、拘役或科或併科一千元以下罰金。
